【裁判字號】    94,訴,1236
【裁判日期】    951229
【裁判案由】    返還不當得利
【裁判全文】
臺灣桃園地方法院民事判決              94年度訴字第1236號
原      告  丙○○
訴訟代理人  邱鎮北律師
複代理人    庚○○
被      告  甲○○
                      7號
            子○○
            丑○○
            辛○○
                      15號
            癸○○
            卯○○
                      8巷7弄.
            寅○○
                      號
上列七人共同
訴訟代理人  蔡文燦律師
上列七人共同
複代理人    巳○○    住桃園縣.
上列七人共同
複代理人    黃欣欣律師
被      告  壬○○    住台北縣永和市○○里○○鄰○○路2號8
                      樓之5
            辰○○(原名楊大慶.
                      住台北縣永和市○○里○○鄰○○路2號8
                      樓之5
上列一人
法定代理人  己○○    住台北縣永和市○○里○○鄰○○路2號8
                      樓之5
上列當事人間請求返還不當得利事件，於民國95年12月13日辯論
終結，本院判決如下：
    主  文
被告應連帶給付原告新台幣佰伍拾貳萬壹仟柒佰伍拾伍元及自
民國九十四年十月七日起至清償日止，按年息百分之五計算其利
息。
被告辛○○應將其所有如附表所示之不動產所有權之百分之二十
九點三十一部分移轉登記予原告。
訴訟費用由被告辛○○負擔六分之一，餘由被告甲○○、辛○○
、癸○○、子○○、丑○○、卯○○、寅○○、壬○○、辰○○
（原名楊大慶）連帶負擔。
本判決第一項，於原告以新台幣壹佰壹拾柒萬元供擔保後，得假
執行。但被告甲○○、辛○○、癸○○、子○○、丑○○、卯○○、寅○○以新台幣佰伍拾貳萬壹仟柒佰伍拾伍元為原告預供
擔保，得免為假執行。
本判決第二項於原告以新台幣貳拾伍萬元供擔保後，得假執行。
但被告辛○○以新台幣柒拾伍萬元為原告供擔保，得免為假執行
。
    事實及理由
壹:程序方面:
一、本件被告壬○○、辰○○（原名楊大慶）未於言詞辯論期日
    到場，核無民事訴訟法第386 條各款所列情形，爰依原告聲
    請，由其一造辯論而為判決。
貳:實體方面:
甲、原告方面：
一、原告與第三人楊世凱及第三人戊○集合夥共同投資興建房屋
    販賣，其等三人合夥共同投資之情形如下－(1)建物工地名稱
    為「省桃浪漫貴族A 區」（工地坐落在桃園縣桃園市○○○
    段258-2 、258-33、262-59、262-90、262-110 及262-119
    地號），投資比例為原告佔40% 、第三人戊○集佔20% 及第
    三人楊世凱佔40% 。(2)工地名稱為「省桃浪漫貴族B 區」（
    工地坐落桃園縣桃園市○○○段258-44及262-57地號土地）
    ，投資比例為原告佔40% 、第三人戊○集佔20% 及第三人楊
    世凱佔40% 。(3)工地名稱為「中園路浪漫貴族A 區」（工地
    坐落桃園縣中壢市○○段352 、353 及354 土地），投資比
    例，為原告佔50% 、第三人戊○集佔7.5%及第三人楊世凱佔
    42.5% 。(4)工地名稱「中園路浪漫貴族B 區」（工地坐落桃
    園縣中壢市○○段352 、353 、354 、351-1 、351-4 、35
    1-5 、351-6 、351-7 及351-8 地號土地），由原告佔50%
    、第三人戊○集佔7.5%及第三人楊世凱佔42.5% 。(5)工地名
    稱「縣府新貴A 區」（工地坐落桃園縣桃園市○路段1224-8
    、1224-9、1224-14 至1224-20 ，1224-1及1224-2等十一筆
    地號土地），由原告佔50 %、第三人戊○集佔5%及第三人楊
    世凱佔45% 。(6)工地名稱「縣府新貴B 區」（工地坐落桃園
    縣桃園市○路段1228-1、1228-2及1228-3地號土地），由原
    告佔50 %、第三人戊○集佔5%及第三人楊世凱佔45% 。
二、上揭各工地既係由原告與第三人戊○集及第三人楊世凱（即
    被告等人之被繼承人）所共同合夥投資興建，則各該工地於
    興建完成之後之人事、管銷費用、維修費用、保固費用，理
    應由全體投資人按其投資比例分擔。
三、關於原證14之轉帳傳票上金額是否由原告代墊部分－
(一)依證人戊○集於本院證述，可知該原證14之簽單之金額8,80
    4,388 元係由原告個人先代墊，證人戊○集先前已看過原證
    14之簽單，且就其應負擔之10﹪部分，其已付款88萬元予原
    告，但楊世凱應負擔之40﹪部分，被告等至今仍未給付予原
    告。
(二)依證人丁○○於本院證述，可知原證14之簽單係由證人丁○○所製作，原證14之簽單上之支出係由原告個人支付，且桃
    園中山路縣府新貴、省桃21世紀浪漫貴族一到三期、中園路
    21世紀工地、平鎮育達商職的金達意工地係由原告、戊○集
    及楊世凱三人合夥，故原證14轉帳傳票之支出亦應由原告、
    戊○集及楊世凱等三人按投資比例負擔。
四、關於代償黃國棟貸款等相關費用部分－
(一)依證人戊○集於本院證述，可知原告、戊○集及楊世凱為取
    得世華銀行貸款，戊○集及楊世凱遂叫原告配合世華銀行之
    要求幫黃國棟作保，而黃國棟向世華銀行貸款下來之金額，
    並由原告、戊○集及楊世凱按投資比例分配完畢，嗣後黃國
    棟並未還完而由原告代償，故原告代償所支出相關費用部分
    亦應由原告、戊○集及楊世凱按投資比例負擔。
(二)依證人乙○○於本院證述，可知世華銀行就超過一定額度貸
    款會要求公司負責人擔保，且原告、證人戊○集、楊世凱均
    知道此銀行要求就超過部分要擔保的事情，故「黃國棟當時
    向世華銀行貸款，而世華銀行有要求公司負責人作保」此事
    係為真實，又證人乙○○證述大部分的土地有登記為證人戊○集、楊世凱、原告所有，各人持分不同，建物是公司的，
    故黃國棟向世華銀行貸款下來的錢，亦由原告、戊○集、楊
    世凱按投資比例分配，亦屬真實，黃國棟事後未清償而由原
    告代償，此部分亦應由原告、戊○集、楊世凱按投資比例負
    擔。
(三)依證人丁○○於本院證述，可知本案系爭工地係由原告、許
    、楊世凱出資合夥興建，並非只有原告一人，故就黃國棟向
    世華銀行貸款一事，其貸款下來的錢由原告、戊○集、楊世
    凱按投資比例分配，就黃國棟未清償而由原告代償部分，亦
    應由原告、戊○集、楊世凱按投資比例負擔。
五、關於員工即會計丁○○薪資部分－
(一)依證人戊○集於本院證述，可知丁○○係由原告、證人戊○
    集及楊世凱合夥之工地所僱用，其在北建公司成立時就已經
    在本案系爭工地上班，其薪資係以現金方式由原告個人支付
    。
(二)依證人丁○○於本院證述，可知證人丁○○於73年起即受僱
    於原告，於原告、戊○集及楊世凱合夥時，彼等要求丁○○
    幫忙記流水帳，仍然要售屋，而證人丁○○薪水計算以一天
    新台幣 (下同)1,200 元 ，以每月日數為計，並加上伙食費
    ，從85年4 月30日到92年3 月31日之薪資共計3,198,300 元
    ，且原證14之轉帳傳票中已包含證人丁○○薪資。
六、關於工程保固、管理費用、稅金等相關支出部分－
(一)依證人戊○集於本院證述，可知工人於工程保固施工後，均
    向原告請款，並由原告付款，故工程保固費用部分亦應按原
    告、戊○集及楊世凱按投資比例負擔。
(二)依證人丁○○於本院證述，可知工地維修管理費用及稅金，
    亦由原告個人以現金支付，而該工地係由原告、戊○集及楊
    世凱合夥興建，故關於工程維修、管理及稅金部分，本亦應
    由原告、戊○集及楊世凱按投資比例負擔。
七、關於報紙、水電費、辦公事務支出等相關支出部分－
(一)依證人戊○集於本院證述，可知原告有支出報紙費用，至於
    辦公事務之雜項支出，本係營運上之日常支出，原告支付此
    部分費用，本亦應由原告、戊○集及楊世凱按投資比例負擔
    。
(二)依證人丁○○於本院證述，可知該雜項支出部分亦有包含水
    電費在內，原告支付此部分費用，本亦應由原告、戊○集及
    楊世凱按投資比例負擔。
八、被告甲○○、辛○○、癸○○、子○○、卯○○、寅○○、
    丑○○等七人於其等答辯狀中自承就原告起訴狀事實及理由
    一、二及四之事實和原證1 至8 及原證10至13部分不爭執，
    依民事訴訟法第二百七十九條第一項規定，原告就此部分無
    庸再盡舉證責任。
九、被告辛○○應將其所有如附表所示之不動產所有權之百分之
    29.31部分移轉登記予原告部分:
(一)原證十二結算書記載: 「C2肆樓33.01 坪，總價377 萬（雙
    方共有甲方70.69 ﹪、乙方29.31 ﹪）」，可知C2肆樓甲乙
    雙方應為共有，即被告辛○○與原告就C2肆樓各按約定比例
    70 .69 ﹪ 及29.31 ﹪登記為共有，惟被告辛○○卻違反原
    證十二結算書之約定將C2肆樓登記在其名下，是被告辛○○
    自應依原證十二結算書之約定，將C2肆樓29.31 ﹪所有權之
    部分移轉登記予原告。
十、被告辯稱原告主張原證八係指省桃浪漫貴族及金達意之不動
    產與原證八之記載內容不符，然:
(一)依證人戊○集於本院證述，可知證人戊○集及訴外人楊世凱
    當時基於合夥關係，故將育達路、中園路及省桃等三個工地
    全部委託原告買賣，而原證八授權書上所載「北建建設有限
    公司」指的就是金達意不動產、「中壢市○○段351-1 、35
    1-4 至351-8 、352 、353 、354 」指的就是證人戊○集所
    稱之中園路工地，即中園浪漫貴族，又「21世紀浪漫貴族」
    指的就是證人戊○集所稱之省桃工地，即省桃浪漫貴族等工
    地，故被告上揭辯稱顯非屬實。
(二)原證八授權書上標示「不動產標示：二一世紀浪漫貴族」及
    「土地：中壢市○○段351-1 、351-4 、351-5 、351-6 、
    351-7 、351-8 、352 、353 、354 等地號」部分，係指原
    告與第三人戊○集及楊世凱等三人成立北建建設有限公司前
    ，共同合夥興建「省桃浪漫貴族」、「中園路浪漫貴族」及
    「縣府新貴」三個工地不動產，原證八授權書上標示「建物
    ：北建建設有限公司」部分，係指原告與第三人戊○集及楊
    世凱等三人成立北建建設有限公司後所興建之金達意工地之
    不動產。
(三)依原證8 授權書所示，第三人戊○集及楊世凱等三人就「省
    桃浪漫貴族」、「中園路浪漫貴族」及「縣府新貴」三個工
    地不動產及金達意工地之不動產部分授權原告代為買賣，第
    三人戊○集及楊世凱自應就前揭工地已售出之不動產負保固
    及後續服務之責任，就未售出之不動產負管理及維修責任，
    惟第三人戊○集及楊世凱並未盡到此責任，致讓其他第三人
    均以為原告係該不動產之所有權人，因而所有保固責任、後
    續服務、管理及維修責任均找原告負責，況於第三人楊世凱
    過世後，因被告等未繳納遺產稅致上揭工地尚未售出之餘屋
    ，目前仍登記在第三人楊世凱名下，但管理及維修均係由原
    告負責。
(四)就黃國棟貸款部分:
 1、依常理言，貸款人因逾期未繳利息，經銀行催收後仍不繳，
    銀行才會對其保證人催繳，故等到銀行向保證人催繳時，貸
    款人往往已有幾期本息未繳納，期間利息仍照算，故本件原
    告除代償黃國棟之貸款250 萬元外，原告亦代償黃國棟上揭
    四筆未繳納之利息，故此部分自應由原告、戊○集及楊世凱
    共同負擔，實屬公平。
 2、被告另辯稱: 「依乙○○證述內容可知，要向世華銀行貸款
    之人為黃國棟，要求提供擔保人者為世華銀行，由此足見戊○集所證『原告、我、楊世凱為了向世華銀行貸款250 萬元
    』云云，顯非真實」云云，實與事實不符:
  (1)依證人戊○集於本院證述，可知為了取得及分配世華銀行撥
    給黃國棟之貸款，戊○集及楊世凱遂要求原告以公司負責人
    身分幫黃國棟作保，以利世華銀行順利貸款給黃國棟，而被
    告等卻斷章取義，只言戊○集所證『原告、我、楊世凱為了
    向世華銀行貸款250 萬元』，卻未提及戊○集『（是何人叫
    原告作保？）是我及楊世凱，因為原告是公司負責人，一人
    作保即可。』之證述，由此可知被告等上揭辯稱係為不實。
  (2)證人乙○○於本院證述，可知原告當時幫黃國棟作保，係戊○集及楊世凱要求以公司負責人身分幫黃國棟作保，以利貸
    款成數較高，而出售房子所得款項亦由原告、訴外人戊○集
    及楊世凱按投資比例分配，惟住戶黃國棟因無法繳納貸款，
    該房子被銀行法拍後仍不足清償，致原告被國泰世華銀行催
    討剩餘貸款，並由原告清償完畢，故原告代為清償此部分房
    貸，仍應由原告、訴外人戊○集及楊世凱等三人按投資比例
    負擔，並不可全部歸由原告一人負擔。
(五)關於工程保固、管理費用、稅金部分:
 1、依證人丁○○於本院證述，可知原證14之轉帳傳票支出係由
    證人丁○○製作，並由原告以個人現金支出代墊，且原告、
    楊世凱及戊○集雖曾結算過，惟於楊世凱過世而由被告辛○○前來與原告結算楊世凱之金達意不動產後，被告辛○○事
    後卻對上揭四工地之保固、管理及維修均置之不理，故該費
    用本應由原告、戊○集及楊世凱（因楊世凱死亡，故由被告
    等繼承）依當時合夥興建之投資比例共同負擔。
 2、被告雖稱證人戊○集於詢問時稱「（是否都有看過證物14？
    ）不記得。」等語，惟原證14簽票做成之日期已久，且證人
    戊○集之年紀已大，令其記得原證14每張簽單全部內容，實
    強人所難。
 3、又被告稱證人丁○○證述內容與戊○集證述內容互核不一，
    惟其等並未具體指證，故其等空言抗辯實不足採。
 4、被告等稱: 「83年6 月25日單據載明付款單位為北建建設有
    限公司，足證費用非原告所支出。」云云，亦與事實不符，
    蓋於原告與被告辛○○結算後，原告為統一管理而將省桃浪
    漫貴族、中園浪漫貴族、縣府新貴及金達意等不動產管理合
    併，該83年6 月25日單據係支出維修保固縣府新貴住戶之用
    ，並由戊○集持該單據向北建建設有限公司請款，而由原告
    支付之，故被告等所述實為不實。
 5、被告等稱: 「83年10月7 日之收據，未能證明為何支出，亦
    難證明原告主張屬實。」云云，惟83年10月7 日之收據係支
    出用於縣府新貴地下室停車場之遙控器及鎖之花費，係供購
    買該縣府新貴不動產之住戶使用，於單據上已詳細記載，故
    被告等主張亦屬無據。
 6、被告等稱: 「85年4 月30日既載明寄北建發票敬興，足見屬
    北建公司事務，亦難證明原告主張屬實」云云，惟該筆款項
    支出係敬興公司維修金達意工地之款項，係屬維修費用，該
    筆費用由原告支出，惟為作帳用，故開北建公司之發票給敬
    興。
 7、被告等稱: 「另答辯狀、律師費及和解2 萬元皆為原告為其
    本身支出之費用，亦難認此項費用與人事管銷、維修及保固
    有何關係…」云云，惟該答辯狀及律師費用，係住戶瑕疵擔
    保問題而告原告，原告因而委任林楷律師打官司而支出之費
    用，又和解2 萬元部分，係有他人霸佔上揭工地停車場停車
    位，經原告出面處理引發之糾紛，因而支出2 萬元之和解金
    ，此部分之支出均與上揭不動產管理及維修有關，訴外人戊○集均知悉，故被告上揭答辯顯係不實。
8 、被告稱: 「86年11月29日之送貨單載明客戶為北建公司，87
    年10 月27日、87年10月31日及87年12月15日載明北建記帳
    費，亦難認此項費用與人事管銷、維修、保固有何關係…」
    云云，實與事實不符:
  (1)86年11月29日之送貨單載明客戶為北建公司，該批文具係供
    上揭四個工地業務上使用，而原告支出該筆費用為報帳節稅
    ，故開北建公司之統一編號。
  (2)87年10月27日、87年10月31日及87年12月15日載明北建記帳
    費部分，係北建公司原先係由原告、訴外人戊○集及楊世凱
    合夥所經營，其對外帳務亦委由會計師代為處理，於楊世凱
    過世並與被告辛○○結算後，北建公司仍然存在，其每年亦
    均需作帳報稅，故該會計師費用由原告代為支付部分，原告
    、訴外人戊○集及被告等應按其投資比例負擔此費用。
 9、被告等又稱「88年3 月24日稅捐納稅義務人為徐雲鶯，88年
    3 月15日之代書費業主為徐雲鶯，亦難認此項費用與人事管
    銷、維修、保固有何關係…」云云，惟
 (1) 關於88年3 月24日稅捐納稅義務人為徐雲鶯（即原告之妻）
    ，係因省桃浪漫貴族被國稅局查到有漏報所得稅，而當時原
    告之所得稅係夫妻合併申報，該漏報部分原本應由原告、訴
    外人戊○集及楊世凱依投資比例負擔，但國稅局卻將省桃浪
    漫貴族出售房屋全部認定係原告漏報，故原告才以徐雲鶯名
    義補稅，故此部分被告等亦應依比例負擔該稅捐。
 (2) 關於88年3 月15日之代書費用，係原告、訴外人戊○集及楊
    世凱等三人所出售在中壢市○○路97號房子時，要求原告幫
    住戶作保向國泰世華銀行借款，因住戶無法負擔房貸，而由
    原告、訴外人戊○集及辛○○共同簽發支票買回該房屋，並
    登記在徐雲鶯及辛○○名下各二分之一，而該代書費用及地
    政規費均由原告代為支付，故該部分之費用亦應依比例負擔
    之。
(六)關於報紙、水電等支出部分，被告辯稱「縱原告有該項支出
    ，亦難認原告係為楊世凱支出，自不能對被告為任何請求。
    」云云，並非真實，
 1、關於報紙、水電等支出部分，係原告、戊○集及楊世凱三人
    基於合夥關係所支出消耗品或必要成本，亦為營運上之支出
    ，該支出部分本應由合夥人按合夥比例負擔，惟事實上卻由
    原告先代墊，此顯非公平，況原告代墊之目的亦為合夥事業
    營運之延續，此部分並不違反楊世凱參與合夥之目的，故被
    告等自應就原告此部分代墊之費用，按原告、戊○集及楊世
    凱合夥比例共同負擔，實屬公平。
 2、就報紙、郵件郵資、拜土地公、茶包、寄車停車、文具、衛
    生紙、蚊香、包禮、禮品、廣告紙、禮盒、介紹費紅包、飲
    水機、禮物、謄本、相片支出部分，係為成本開銷中雜項支
    出一部份，且該支出亦與上揭四工地之事務有關，故被告就
    此部分之辯稱實屬無理由。
十一、揆上所陳，上揭不動產之保固、後續服務、維修及管理等
      義務，原告雖未得第三人戊○集及楊世凱之委任，而原告
      原本僅須就其投資比例負責，超出原告投資比例部分，原
      告並無義務負擔，惟上揭不動產之保固、後續服務、維修
      及管理等之進行，從形式上並無從分割而為區分，且原告
      此部分義務之履行並不違反第三人戊○集及楊世凱明示或
      可得推知之意思（因第三人戊○集及楊世凱本亦應履行此
      義務），故原告就上揭不動產之保固、後續服務、維修及
      管理等義務因而支出之必要費用等共計8,804,388 元（原
      告之附件1 至32金額共計8,860,410 元，超過8,804,388
      元部分，原告暫不請求。），依民法第176 條第1 項規定
      ，原告自得請求第三人戊○集及楊世凱按其投資比例支付
      該筆費用，即第三人楊世凱就前揭興建房屋之投資比例均
      超過百分之四十，原告僅先依百分之四十請求，換算第三
      人楊世凱應負擔之人事管銷、維修及保固費用共計3,521,
      755 元【即8,804,388 元×40﹪＝3,521,755 元】，換言
      之，第三人楊世凱之繼承人即被告等九人，依民法第1148
      條及第1153條第1 項規定，繼承訴外人楊世凱前揭債務，
      自應共同連帶給付原告3,521,755 元。且被告辛○○應將
      其所有如附表所示之不動產所有權之百分之29.31 部分移
      轉登記予原告。
十二、並聲明:
  (一)被告應連帶給付原告3,521,755 元及自起訴狀繕本送達翌
      日起至清償日止，按年息百分之五計算其利息。
  (二)被告辛○○應將其所有如附表所示之不動產所有權之百分
      之29.31 部分移轉登記予原告。
  (三)就第一項及第二項之請求，原告願供擔保，請准宣告假執
      行。
乙、被告甲○○、辛○○、癸○○、子○○、丑○○、卯○○、
    寅○○方面：
一、原告雖稱依原證14整理出之附件1~32之單據、證人戊○集、
    丁○○之證述可知原證14由丁○○所製作，由原告個人支付
    云云。然:
(一)證人戊○集就原證14部分，先後所證不一，已難認其所證屬
    實，再參酌原證14內容，並非簽單等情，益證其所證內容顯
    非事實，應無可採。
(二)又證人丁○○就原證14部分，與證人戊○集所證內容互核不
    一，益證原告主張顯非事實。
(三) 又原告迄今未能提出支付原證14之資金證明，又未能證明
     其主張屬實，足證原告主張顯非事實，應無可採。
二、關於代償黃國棟貸款等相關費用部分：
(一)依原告所提出之「代位清償證明書」、「免除保證責任證明
    書」所載，原告代黃國棟清償之金額為250 萬元；依89年9
    月20日「民事裁定」所載，原告請求黃國棟清償債務事件之
    訴訟標的金額亦為250 萬元。所以原告另主張依88年5 月28
    日傳票四張分別另代黃國棟代償四筆利息16,952元、16,387
    元、17,517元、16,387元云云，顯非事實。
(二)又依證人乙○○所證，可知要向世華銀行貸款之人為黃國棟
    ，要求提供擔保人者為世華銀行，由此足見戊○集所證「原
    告、我、楊世凱為了向世華銀行貸款250 萬元」云云，顯非
    真實。
(三)原告代黃國棟清償250 萬元，係為履行其自己之保證責任，
    並非為被告之被繼承人處理事務，且原告於清償後，已對黃
    國棟起訴請求清償債務，則就此部分，以及因之所支出之訴
    訟費用等，自無權對被告為任何請求。
三、丁○○薪資部分：
(一)依原告所提出之傳票，並不能證明原告有該項支出，且原告
    又未能提出資金來源證明及任何支出之證明，自難認其主張
    係屬真實。
(二)又證人丁○○雖證稱受僱於原告，然依證人戊○集所證述，
    足證如應支付薪水於證人丁○○時，亦應由北建公司支付，
    自不得認原告就此部分對被告之被繼承人楊世凱有任何請求
    權可言，更不得認對被告有任何請求權。
(三)又依丁○○證述內容，丁○○既是受雇於原告，薪資自應由
    原告支出，亦不能認原告就此部分對楊世凱有任何請求權，
    更不得對被告有任何請求權。
四、工程保固、管理費用、稅金部分：
(一)依原告95年8 月22日陳報狀附件三之傳票及95年9 月29日附
    件6~23，並不能證明原告有該項支出，原告又未能提出任何
    支出之證明，且不能證明為楊世凱支出，自難認其主張係屬
    真實。
(二)次依證人戊○集證述不記得是否都有看過證物14，且先後所
    證不一，復參酌證物14並非其所證述的簽單等情，足證戊○
    集證述不能證明原告主張係屬真實。
(三)又證人丁○○證述內容與戊○集之證述互核不一，益證原告
    主張顯非真實。
五、報紙、水電等支出部分：
(一)依原告95年8 月22日陳報狀附件四之傳票及95年9 月29日附
    件24至32，並不能證明原告有該項支出，原告又未能提出任
    何支出之證明，自難認其主張係屬真實。
(二)次縱原告有該項支出，亦難認原告係為楊世凱支出，自不能
    對被告為任何請求。
(三)又證人戊○集、丁○○之證述內容不能證明原告主張係屬實
    在，益證原告主張並無理由。
六、原告於起訴狀第三段雖主張「上開工地之人事、管銷費用、
    維修費用及保固費用，從民國83年3 月25日開始迄今，均由
    原告一手代墊處理」云云。然：
(一)原告並未舉出任何證據以實其說，自難認係真實。
(二)至於證8 之授權書被告雖不爭執，然此僅能證明不動產之買
    賣事宜，不能證明原告前開主張係屬真實；且依證10，北建
    公司於82年1 月4 日已登記成立，原告為北建公司之代表人
    暨證8 之授權書日期為82年2 月2 日並載明建物：北建建設
    有限公司等情，益證明原告前揭主張，顯非真實。
七、原告於起訴狀第三段雖又主張「把尚未銷售完畢之房屋及維
    修，保固等工作，委請第三人戊○集幫忙處理，行政人事管
    銷部分，則委請第三人丁○○小姐代為處理，而原告前後支
    出之人事管銷、維修及保固費用共計8,804,388 元」云云。
    然：
(一)原告就此部分所提證9 ，為原告片面自行製作之書表，顯難
    認係真實。
(二)又原告就此部分未提出任何其他證據，亦堪認原告此部分主
    張，顯非真實。
八、就原告起訴狀事實及理由四部分：
(一)就原告此部分主張之事實及證物10～13，被告辛○○不爭執
    。
(二)惟結算書就C2四樓特別註明「P.S ：C2肆樓賣出時稅由甲方
    負責」，上開房地既係依約登記於被告辛○○名下，且尚未
    賣出，則被告辛○○自無不當得利可言。
(三)依上說明，被告辛○○既無不當得利，則原告此部分主張，
    亦顯無理由。
九、原告雖主張原證八授權書上標示「不動產標示：二一世紀浪
    漫貴族」及「土地：中壢市○○段351-1 、351-4 、351-5
    、351-6 、351-7 、351-8 、352 、353 、354 等地號」部
    分，係指原告與第三人戊○集及楊世凱等三人成立北建建設
    有限公司前，共同合夥興建「省桃浪漫貴族」、「中園路浪
    漫貴族」及「縣府新貴」等三個工地不動產，原證八授權書
    上標示「建物：北建建設有限公司」部分，係指原告與第三
    人戊○及楊世凱等三人成立北建公司後所興建之「金達意
    」工地之不動產云云，然：
(一)「省桃浪漫貴族」工地，依起訴狀及原證2 所載，上開工地
    坐落桃園市○○○段土地，均非原證八所載土地，是原告前
    開主張與原證八之記載不符，應無可採。
(二)「縣府新貴」工地，依起訴狀及原證6 、7 所載，上開工地
    坐落在桃園市○路段土地，均非原證八所載土地，是原告前
    開主張與原證八之記載不符，亦無可採。
(三)「金達意」工地，依起訴狀及原證11所載，工地坐落在平鎮
    市○○段347 號土地，均非原證八所載土地，是原告前開主
    張與原證八之記載不符，亦無可採。
十、原告雖主張第三人戊○集及楊世凱就「省桃浪漫貴族」及「
    中園路浪漫貴族」及「縣府工地」及「金達意」工地之不動
    產部分授權原告代為買賣，因原告另有自己之事業，故把尚
    未銷售完畢房屋之管理及維修和已出售房屋之保固及後續服
    務等工作，委請第三人丁○○幫忙處理，原告就此部分前後
    支出之人事管銷、管理、維修及保固費用如原證十四所示共
    計8,804,388 元，依民法第176 條第1 項規定，原告自得請
    求第三人戊○集及楊世凱按其投資比例支付該筆費用，即第
    三人楊世凱就前揭興建房屋之投資比例均超過百分之四十，
    第三人楊世凱之繼承人即被告等九人，依民法第1148條及第
    1153條第1 項規定，繼承訴外人楊世凱前揭債務，自應共同
    連帶給付原告3,521,755 元正云云，然：
(一)原告主張前揭四個工地楊世凱均授權其代為買賣等情，與起
    訴狀及原證2 、3 、6 、7 、8 、11所載不符，是其主張不
    實，應無可採，已詳述如前。
(二)原告主張其委請第三人丁○○幫忙處理管理維修未銷售房屋
    ，保固已售出之房屋部分，惟未舉出任何證據以實其說，是
    其主張，應無可採。
(三)又原告主張支出人事管銷、管理、維修、保固費用如原證14
    部分:
 1、有關轉帳傳票，乃原告片面製作，不能證明原告主張屬實。
 2、83年6 月25日單據載明付款單位為北建建設有限公司，足證
    費用非原告所支出。
 3、83年10月7 日之收據，未能證明為何支出，亦難證明原告主
    張屬實。
 4、85年4 月30日既載明寄北建發票給敬興，足見屬北建公司事
    務，亦難證明原告主張屬實。
 5、85年4 月30日至92年3 月31日之薪津支出、伙食費，不僅無
    法證明原告有為該項支出，更無法證明此項行為符合本人之
    意思，亦難證明原告主張屬實。
 6、報紙支出，不僅無法由發票影本加以證明，且由原證9 之明
    細表所載85年4 月30日至86年12月31日有報紙之記載，於83
    年3 月25日至85年3 月間，及87年1 月至87年10月、89年1
    月至94年5 月無報紙之記載，亦難認此項費用與人事管銷、
    維修、保固有何關係，亦難證明原告主張屬實。
 7、寄郵件、拜土地公、茶包、寄車、停車、文具、衛生紙、蚊
    香、郵資、端午節遠東商銀張經理、奠儀、禮品、廣告紙、
    禮盒、介紹費紅包費、飲水機、禮物、謄本、沖洗相片等亦
    難認此項費用與人事管銷、維修、保固有何關係，亦難證明
    原告主張屬實。
 8、另電話費，由原證9 之明細表所載，85年9 月27日至87年3
    月31日有此項記載，於83年3 月25日至85年8 月31日及87年
    4 月至94年5 月27日均無此項記載，亦難認此項費用與人事
    管銷、維修、保固有何關係，亦難證明原告主張屬實。
 9、另答辯狀、律師費及和解2 萬皆為原告為其本身所支出之費
    用，亦難認此項費用與人事管銷、維修、保固有何關係，亦
    難證明原告主張屬實。
10、又86年11月29日之送貨單載明客戶為北建公司；87年10月27
    日、87年10月31日及87年12月15日載明為北建記帳費，亦難
    認此項費用與人事管銷、維修、保固有何關係，亦難證明原
    告主張屬實。
11、又88年3 月24日稅捐納稅義務人為徐雲鶯，88年3 月15日之
    代書費業主為徐雲鶯，亦難認此項費用與人事管銷、維修、
    保固有何關係，亦難證明原告主張屬實。
12、又其餘代書費、88年5 月28日世華貸款本息亦難認此項費用
    與人事管銷、維修、保固有何關係，亦難證明原告主張屬實
    。
十一、綜上所述，本件原告主張並無理由，並聲明:
(一)原告之訴及假執行之聲請均駁回。
(二)如受不利判決，願供擔保免為假執行。
丙、被告方面：
    被告壬○○、辰○○（原名楊大慶）未於言詞辯論期日到場
    ，亦未提出準備書狀作何聲明或陳述。
丁、得心證之理由：
一、不爭執之事實:
(一)原告與第三人楊世凱及第三人戊○集合夥共同投資興建房屋
    販賣，其等三人合夥共同投資之情形如下－(1)建物工地名稱
    為「省桃浪漫貴族A 區」 (工地坐落在桃園縣桃園市○○○
    段258-2 、258-33、262-59、262-90、262-110 及262-119
    地號)， 投資比例為原告佔40% 、第三人戊○集佔20% 及第
    三人楊世凱佔40% 。(2)工地名稱為「省桃浪漫貴族B 區」 (
    工地坐落桃園縣桃園市○○○段258-44及262-57地號土地)
    ，投資比例為原告佔40% 、第三人戊○集佔20% 及第三人楊
    世凱佔40% 。(3)工地名稱為「中園路浪漫貴族A 區」 (工地
    坐落桃園縣中壢市○○段352 、353 及354 土地)， 投資比
    例，為原告佔50% 、第三人戊○集佔7.5%及第三人楊世凱佔
    42.5% 。(4)工地名稱「中園路浪漫貴族B 區」 (工地坐落桃
    園縣中壢市○○段352 、353 、354 、351-1 、351-4 、35
    1-5 、351-6 、351-7 及351-8 地號土地)， 由原告佔50%
    、第三人戊○集佔7.5%及第三人楊世凱佔42.5% 。(5)工地名
    稱「縣府新貴A 區」 (工地坐落桃園縣桃園市○路段1224-8
    、1224-9、1224-14 至1224-20 ，1224-1及1224-2等十一筆
    地號土地)， 由原告佔50 %、第三人戊○集佔5%及第三人楊
    世凱佔45% 。(6)工地名稱「縣府新貴B 區」 (工地坐落桃園
    縣桃園市○路段1228-1、1228-2及1228-3地號土地)， 由原
    告佔50 %、第三人戊○集佔5%及第三人楊世凱佔45% 。
(二)上揭各工地既係由原告與第三人戊○集及第三人楊世凱（即
    被告等人之被繼承人）所共同合夥投資興建，各該工地於興
    建完成之後之人事、管銷費用、維修費用、保固費用，由全
    體投資人按其投資比例分擔。
二、兩造之爭點及論斷: 原告主張其代墊之部分，被告應分擔，
    被告則以上開情詞置辯，是分論之:
(一)關於原證14之轉帳傳票上金額是否由原告代墊部分－
 1 、證人戊○集於本院審理時證述: 「（請提示原證14，是否
    知道為何物？）是簽單。」、「（何人製作？）會計，證人
    莫。」、「（之前是否看過？）有，不然怎會付款。」、「
    （如何付款？）付現金。」、「（是以公司或原告個人名義
    ？）是原告個人先代墊。」、「（原告出多少錢？）七、八
    百萬元。」、「（是否有親眼看過原告出錢代墊？）工人來
    領錢，都是向原告領錢。」、「（中間有無結算過？）我想
    說把零星的一起湊在一起算，但不記得有算過幾次，算過後
    ，楊世凱應出但不出，現在還是這樣。」（見本院95年4 月
    26日言詞辯論筆錄第2 、3 、5 頁），證人戊○集於本院審
    理中業經具結，而其亦參與兩造間之上開興建案之合資關係
    ，對於原告所代墊之款項，亦應負分擔之責，是其當無任意
    擴充原告之代墊額，以致己身於不利之可能，其證詞當屬可
    採。是可知該原證14之簽單之金額係由原告個人先代墊。
 2、依證人丁○○於本院證述: 「（請庭上提示證物14，是否為
    你所製作？）都是我製作。」、「（轉帳傳票支出，由何人
    支付？）工地維修要支出費用，我向原告要，原告會拿現金
    給我。」、「（這些帳冊資料，是哪些方面的支出？）工地
    維修、地下室管理費、我的薪資、水電費。」、「（他們三
    人都成為你的老闆時，你是否記得賣過幾個工地？）中壢普
    義段店面、中福路別墅、桃園中山路縣府新貴、省桃21世紀
    浪漫貴族一到三期、中園路21世紀工地、平鎮育達商職的金
    達意工地，其他不記得。」、「（是否記得上述工地的出賣
    人是何人？）就是起造人，大部分都是原告為代表，或是他
    們三人。」、「（傳票上有用北建名義支出的錢，實際上是
    何人支出？）我記得都是原告的。」（見本院95年4 月26日
    言詞辯論筆錄第8 、9 、10頁），證人丁○○與兩造無親屬
    關係，且其證述內容，僅為其自身參與部分，內容中肯，堪
    可採信。是由其證詞，可知原證14之簽單係由證人丁○○所
    製作，原證14之簽單上之支出係由原告個人支付，且桃園中
    山路縣府新貴、省桃21世紀浪漫貴族一到三期、中園路21世
    紀工地、平鎮育達商職的金達意工地係由原告、戊○集及楊
    世凱三人合夥，故原證14轉帳傳票之支出亦應由原告、戊○
    集及楊世凱等三人按投資比例負擔。
(二)關於代償黃國棟貸款等相關費用部分－
 1、依證人戊○集於本院證述: 「（88年5 月28日是否知道原告
    有為住戶黃國棟作保？）知道，原告、我、楊世凱為了向世
    華銀行貸款250 萬元。」、「（是何人叫原告作保？）是我
    及楊世凱，因為原告是公司負責人，一人作保即可。」、「
    （後來黃國棟有無還錢？）沒有，他公司都倒了。」、「（
    你如何知道此事？）世華通知我們黃國棟不繳錢了，應由原
    告負擔。」、「（欠世華的錢是由原告清償？）是的。」（
    見本院95年4 月26日言詞辯論筆錄第3 、4 、5 頁），可知
    原告、戊○集及楊世凱為取得世華銀行貸款，戊○集及楊世
    凱遂要求原告配合世華銀行之要求幫黃國棟作保，而黃國棟
    向世華銀行貸款下來之金額，並由原告、戊○集及楊世凱取
    得，嗣後黃國棟並未清償上開貸款而由原告代償。
 2、依證人乙○○於本院證述: 「（88年是否有辦過黃國棟向世
    華商銀貸款事情？）有，是我辦的，是向世華借款。」、「
    （世華商銀有要求負責人作保，你是否知道？）我知道此事
    ，一般來說，如果超過一定額度，銀行會要求公司負責人擔
    保。」、「（當時北建公司如何協調？）不清楚其內部協調
    ，但原告、證人許、楊世凱都知道此銀行要求就超過部分要
    擔保的事情。」、「（黃國棟後來有無還款？）印象中好像
    因為沒有還，他們有去銀行協商，我有去，所以我有印象…
    」、「（你辦貸款時，是否記得系爭買賣出賣人為何人？）
    …我記得大部分的土地有登記為證人許、楊世凱、原告所有
    ，各人持分不同，建物是公司的。」（見本院95年4 月26日
    言詞辯論筆錄第6 、7 頁），證人乙○○與兩造無親屬關係
    ，且其證述內容，僅為其自身參與部分，內容中肯，堪可採
    信。依上揭證述可知世華銀行就超過一定額度貸款會要求公
    司負責人擔保，且原告、證人戊○集、楊世凱均知道此銀行
    要求就超過部分要擔保的事情，故「黃國棟當時向世華銀行
    貸款，而世華銀行有要求公司負責人作保」此事係為真實。
3 、另依證人丁○○於本院證述: 「（是否記得上述工地的出賣
    人是何人？）就是起造人，大部分都是原告為代表，或是他
    們三人。」（見本院95年4 月26日言詞辯論筆錄第9 頁），
    可知本案系爭工地係由原告、證人戊○集、楊世凱出資合夥
    興建，並非只有原告一人，故就黃國棟向世華銀行貸款一事
    ，其貸款所得由原告、戊○集、楊世凱取得，而就黃國棟未
    清償上開款項而由原告代償部分，自應由原告、證人戊○集
    、楊世凱按投資比例負擔。
(三)關於員工即會計丁○○薪資部分－
1 、依證人戊○集於本院審理時證述: 「（證人莫何時到職？）
    從有北建公司就來工作。」、「（你剛才說證人莫是公司請
    的？）是由零星的工地請的。」、「（是否知道何人付薪水
    給證人莫？）原告用現金付。」（見本院95年4 月26日言詞
    辯論筆錄第4 、5 、6 頁），依上揭證人證述可知丁○○係
    由原告、證人戊○集及楊世凱合夥之工地所僱用，在北建公
    司成立時就已經在本案系爭工地上班，其薪資係以現金方式
    由原告個人支付。
2、 依證人丁○○於本院證述「（原告聘任你為會計兼任工地管
    理，是從何時？）83年為了節省開銷，辭掉很多人，他們叫
    我幫忙記流水帳，仍然要售屋。」、「（薪水何人發放？）
    原告拿現金給我…」、「（如何計算？）一天1200元，以每
    月日數為計算，加上伙食費。」、「（85年4 月30日到92年
    3 月31日是否仍然受僱於原告？）是的。」、「（這些帳冊
    資料，是哪些方面的支出？）工地維修、地下室管理費、我
    的薪資、水電費。」、「（你是從何時受僱於原告？）真正
    受僱於73年，一直到目前仍受僱於原告。」（見本院95年4
    月26日言詞辯論筆錄第7 、8 、9 頁），依上揭證述可知，
    證人丁○○於73年起即受僱於原告，於原告、戊○集及楊世
    凱合夥時，在83年為了節省開銷，原告、戊○集及楊世凱要
    求丁○○幫忙記流水帳，仍然要售屋，即莫錫俊乃係為原告
    、戊○集、楊世凱合資之工地工作，其自應屬係受彼等三人
    僱傭。而證人丁○○薪水計算以一天1,200 元，以每月日數
    為計，並加上伙食費，從85年4 月30日到92年3 月31日之薪
    資共計3,198,300 元，且原證14之轉帳傳票中已包含證人丁○○薪資。故關於員工即會計丁○○薪資部分，自應由原告
    、證人戊○集、楊世凱按投資比例負擔。
(四)關於工程保固、管理費用、稅金等相關支出部分－
1 、依證人戊○集於本院證述: 「（是否有親眼看過原告出錢代
    墊？）工人來領錢，都是向原告領錢。」（見本院95年4 月
    26日言詞辯論筆錄第3 頁），可知工人於工程保固施工後，
    均向原告請款，並由原告付款，故工程保固費用部分亦應按
    原告、戊○集及楊世凱按投資比例負擔。
2 、依證人丁○○於本院證述: 「（轉帳傳票支出，由何人支付
    ？）工地維修要支出費用，我向原告要，原告會拿現金給我
    。」、「（這些帳冊資料，是哪些方面的支出？）工地維修
    、地下室管理費、我的薪資、水電費。」（見本院95年4 月
    26 日 言詞辯論筆錄第8 、9 頁），可知工地維修管理費用
    及稅金，亦由原告個人以現金支付，而該工地係由原告、戊○集及楊世凱合夥興建，故關於工程維修、管理及稅金部分
    ，本亦應由原告、戊○集及楊世凱按投資比例負擔。
(五)關於報紙、水電費、辦公事務支出等相關支出部分－
1 、證人戊○集於本院審理時證述: 「（工地是否有訂報？）有
    ，但不記得何時訂的。」（見本院95年4 月26日言詞辯論筆
    錄第6 頁），可知原告有支出報紙費用，而報紙歸入辦公室
    之雜項支出，亦難認與常理有違，至於辦公事務之雜項支出
    ，本係營運上之日常支出，原告支付此部分費用，自應由原
    告、戊○集及楊世凱按投資比例負擔。
2 、依證人丁○○於本院證述: 「（這些帳冊資料，是哪些方面
    的支出？）工地維修、地下室管理費、我的薪資、水電費。
    」（見本院95年4 月26日言詞辯論筆錄第9 頁），可知該雜
    項支出部分亦有包含水、電費在內，原告支付此部分費用，
    本亦應由原告、戊○集及楊世凱按投資比例負擔。
(六)被告甲○○、辛○○、癸○○、子○○、卯○○、寅○○、
    丑○○於其等答辯狀中自承就原告起訴狀事實及理由一、二
    及四之事實和原證1 至8 及原證10至13部分不爭執，原告該
    部分之主張，自堪信為真實。
(七)被告辛○○應將其所有如附表所示之不動產所有權之百分之
    29.31 部分移轉登記予原告部分: 被告辯稱: 「惟結算書就
    C2四樓特別註明『P.S: C2 肆樓賣出時稅由甲方負擔』，上
    開房地既係依約登記於被告辛○○名下，且尚未賣出，則被
    告辛○○自無不當得利可言。」惟查:
 1、原證十二結算書記載: 「C2肆樓33.01 坪，總價377 萬（雙
    方共有甲方70.69 ﹪、乙方29.31 ﹪）」，可知C2肆樓，甲
    乙雙方應為共有，故被告辛○○與原告就C2肆樓應各按約定
    比例70.69 ﹪及29.31 ﹪登記為共有，惟被告辛○○卻違反
    原證十二結算書之約定將C2肆樓登記在其名下。
 2、又原證十二結算書就C2四樓固註明「P.S: C2 肆樓賣出時稅
    由甲方負擔」等語，惟此乃有關C2肆樓賣出時，稅由被告辛○○負擔之約定，於C2肆樓尚未賣出前，原證十二結算書該
    特別註明之約定並不影響C2肆樓應登記為原告與被告辛○○
    共有之合約意旨，故被告上揭抗辯並不足採，被告辛○○自
    應依原證十二結算書之約定，將C2肆樓29.31 ﹪所有權之部
    分移轉登記予原告。
(八)綜上，上揭不動產之保固、後續服務、維修及管理等義務，
    原告雖未得第三人戊○集及楊世凱之委任，而原告原本僅須
    就其投資比例負責，超出原告投資比例部分，原告並無義務
    負擔，惟上揭不動產之保固、後續服務、維修及管理等之進
    行，從形式上並無從分割而為區分，且原告此部分義務之履
    行並不違反第三人戊○集及楊世凱明示或可得推知之意思（
    因第三人戊○集及楊世凱本亦應履行此義務），依民法第17
    6 條第1 項規定，原告自得請求第三人戊○集及楊世凱按其
    投資比例支付該筆費用。且被告辛○○亦應依原證十二結算
    書之約定，將C2肆樓29.31 ﹪所有權之部分移轉登記予原告
    。本件原告就上揭不動產之保固、後續服務、維修及管理等
    義務因而支出之必要費用等共計8,804,388 元（原告之附件
    1 至32金額共計8,860,410 元，超過8,804,388 元部分，原
    告未請求。）又第三人楊世凱就上揭興建房屋之投資比例均
    超過百分之四十，原告僅依百分之四十請求，換算第三人楊
    世凱應負擔之人事管銷、維修及保固費用共計3,521,755 元
    【即8,804,388 元×40﹪＝352 1,755 元】。第三人楊世凱
    之繼承人即被告等九人，依民法第1148條及第1153條第1項
    規定，繼承訴外人楊世凱前揭債務，自應共同連帶給付原告
    3,521,755 元，原告據以提起本訴，請求被告應連帶給付原
    告3,521,755 元及自起訴狀繕本送達翌日即94年10月7 日起
    至清償日止，按年息百分之五計算其利息。被告辛○○應將
    其所有如附表所示之不動產所有權之29.31%部分移轉登記予
    原告，即無不合，應予准許。
(九)本件事證已臻明確，兩造其餘攻擊、防禦，於判決之結果不
    生影響，爰不一一論述，附此敘明。
三、假執行之宣告：
   本判決原告及被告甲○○、辛○○、癸○○、子○○、丑○○、卯○○、寅○○分別陳明願供擔保，聲請宣告假執行，
   核均無不合，爰分別酌定相當之擔保金額，予以准許。
四、結論：原告之訴為有理由，依民事訴訟法第385 條第1 項前
    段、第85條第1 項、第2 項，第390 條第2 項、第392 條第
    2項，判決如主文。
中    華    民    國    95    年    12    月    29    日
                  民事第一庭    法  官  陳婉玉
附  表：
┌────────────────────────────────────┐
│附表一：土地部分                                                        │
├──┬──────┬───┬──────┬───────┬───────┤
│編號│?土地坐落  │地?目│ 土地總面積 │被告辛○○取得│應移轉與原告之│
│    │            │      │（平方公尺）│時之權利範圍  │權利範圍      │
│    │            │      │            │              │              │
├──┼──────┼───┼──────┼───────┼───────┤
│?  │桃園縣平鎮市│ 建地 │??482     │  629 /?0000 │  184??0000 │
│    │廣西段347 地│      │            │              │              │
│    │號          │      │            │              │              │
└──┴──────┴───┴──────┴───────┴───────┘
┌───────────────────────────────────────┐
│附表二：建物部分                                                              │
├──┬──────┬──────┬──────┬───────┬───────┤
│編號│?建物建號  │?門牌號碼  │?面??積?│被告辛○○取得│應移轉與原告之│
│    │            │            │（平方公尺）│時之權利範圍  │權利範圍      │
├──┼──────┼──────┼──────┼───────┼───────┤
│ 1  │桃園縣平鎮市│桃園縣平鎮市│            │              │              │
│    │廣西段562 建│育達路255 巷│? 83.62    │  ?全?部    │ 2931 / 10000 │
│    │號          │7弄12 之4 號│            │              │              │
│    │            │4樓         │            │              │              │
├──┼──────┼──────┼──────┼───────┼───────┤
│ 2  │桃園縣平鎮市│            │  1784.58   │  82 / 10000  │?24 / 10000  │
│    │廣西段571 建│            │            │              │              │
│    │號          │            │            │              │              │
└──┴──────┴──────┴──────┴───────┴───────┘
以上正本係照原本作成
如對本判決上訴，須於判決送達後20日內向本院提出上訴狀
中    華    民    國    95    年    12    月    29    日
                                書記官  劉雅玲


司法院資訊處製作；財團法人民間司法改革基金會備份。
